【裁判字號】    89,判,2653
【裁判日期】    890831
【裁判案由】    考試
【裁判全文】
最  高  行  政  法  院  判  決                八十九年度判字第二六五三號
    原      告  甲○○
    訴訟代理人  徐碧藻
    被      告  教育部
    代  表  人  曾志朗
右當事人間因考試事件，原告不服行政院中華民國八十八年八月五日台八十八訴字第
三○二六三號再訴願決定，提起行政訴訟，本院判決如左：
    主  文
原告之訴駁回。
訴訟費用由原告負擔。
    事  實
緣原告參加民國八十七年度四技二專工業等類科聯招考試，考試成績總分五百二十一
分（專業科目（一）、（二）之合計分數二百二十八分），經登記分發至雲林科技大
學工業設計技術系，原告認為其考試總分五百二十一分，已達台灣師範大學工業教育
學系（以下簡稱師大工教系）室內設計組最低錄取標準（總分為五百二十一分（專業
科目（一）、（二）合計分數為二百五十分）），但聯招委員會逕以因同分，再以「
專業科目」分數比較做為是否錄取師大工教系室內設計組之分發方式，致未獲錄取師
大工教系，原告不服，提起訴願、再訴願，均遭決定駁回，遂提起行政訴訟，茲摘
兩造訴辯意旨於次：
原告起訴意旨及補充理由略謂：一、按四年制科技大學、技術學院、二年制專科學校
、師範大學，體制不同、授予學位名稱不同、教育目標不同、學校法源不同顯然易見
，全國最高教育主管單位－教育部，竟未審度如此情形，逕以核備八十七學年度四技
二專日間部聯招簡章，並任其『自訂科目』做為錄取『不同學制』學校依據，其公正
、公平、合法、合理性何在﹖二、原告考生報考時並未具結同意教育部所轄該聯招會
在四技、二專、師範大學，體制不同、學校法源不同、授予學位名稱不同、培育學生
宗旨不同、教育目標不同等情況下考試，分數相同時，以其自訂科目做為錄取師大、
四技、二專之依據。在未經考生同意下，逕以不合法理之『自訂科目』，做為『同分
不同校』之分發依據，是違法、違憲。三、查聯合招生是入學考試中最公平、公開、
最公信之招生方式，其他入學方式未必公正。八十七學年度師大工教系室設組教育部
核定招生名額，高職部份（不含高中生）三十人，其中保送生二人，技優生五人，此
兩種身份佔聯招生員額比例高達百分之三十；教育部以「未有法理依據」之「不當比
例名額分配」，迫使參加聯招之原告，在此情形下，雖已達師大工教系室設組最低錄
取標準五二一分，卻未獲錄取，原告考試權益嚴重受損！四、憲法規定人民有應考試
、服公職之權利（受師範教育任教職亦是服公職之權），甚且將不合時宜、分區錄取
名額之規定於修憲時均已廢止了。查國家考試、入學考試等均是政府舉辦之考試，其
性質雖不同，但合法、公平、保障考生權益，是一貫一致的精神；國家考試－高普考
同分時尚且增額錄取，未有以「任一科目」做為錄取與否之標準，而教育部所轄大學
聯招各校、系亦常有增額錄取之情形。且教育部將「參加四技二專聯招高職生」原告
之八十七年八月十二日訴願書不服事實當作陳情函處理，經原告據理力爭後才改以訴
願案辦理，可見其處理本案時已心態偏頗；教育當局「重視技職教育政策」口是心非
，難以服人。教育部以不合法理之「分發方式」、「不當比例名額分配」，迫使原告
總分五二一分，應錄取師大工教系室設組而未獲錄取。教育部輕忽技職教育、歧視技
職生、剝奪其平等受師範教育的機會，足可明證。五、據報載，八十七學年度中央警
察大學入學考試至少有三名考生筆試已達錄取標準，但因不符該招生簡章「身家清白
」之規定，未獲錄取；輿情反映，內政部、警察大學亦自覺簡章規定不合法理，該三
名考生均獲平反，追補錄取，有案可查；同屬行政院所轄－內政部警大招生、教育部
四技二專招生，同樣因「內規不當」導致考生權益受損－事後補救之態度、方式、結
果竟是迥然不同；原告已循正常管道訴願、再訴願，均遭駁回，行政院、教育部以『
未有法理依據』之「分發方式」、「不當比例名額分配」，導致該聯招對於原告考生
不利之結果，事後又不補救，迫使原告權益受損，自難令人甘服。六、「大學法」與
「專科學校法」分開立法，其精神明顯易懂，無庸置疑，教育當局豈能牽強附會，混
為一談。被告答辯：「依專科學校規程第三十二條．．．另，大學規程第十八條．．
．。四技二專日間部聯招．．．」。此本末倒置、對學校角色認識不清，不尊重大學
法、專科學校法之立法精神，被告自行擴張解釋，已嚴重損及人民考試權益，足見該
簡章未有法律之依據。答辯函所言該簡章「報部核備」，被告在未有法律依據行使核
備時，事前應審度如原告考生所提－四年制科技大學、技術學院、二年制專科學校、
師範大學，體制不同、授予學位名稱不同、教育目標不同、學校法源不同，要辦理聯
合招生時，豈能任聯招會以『自訂科目』，做為錄取『不同學制』學校之依據。七、
又答辯：「考生參加該項招生考試，簡章中所載權利義務自應詳閱遵循」。該聯招簡
章未有法源依據，教育行政機關擴張解釋，祇為便宜行政作業，導致該聯招對於原告
考生不利之結果，另，「簡章自應詳閱遵循」，並非考生報考之必備條件，其簡章及
各項表單，聯招單位亦未有任何提示考生應詳閱遵循之字樣；同時考生並未具結同意
該聯招簡章不合法、理之規定事項。更何況人民考試權利義務豈是「自應詳閱遵循」
概括得起﹖最高教育主管當局，以無法理依據之類推想法、做法，任意擴張自為解釋
，藐視立法精神、踐踏人民考試權益，祈請司法主持正義，還原告公道。八、被告答
辯：「八十七學年度四技二專工業等類科聯招簡章第三十一頁．．．寄給考生參考」
。該簡章既無法源依據，簡章中之「分發方式」及被告所稱「比例名額分配」即是未
依法而任意擴權處置，致使原告應錄取師範大學工教系室設組而未獲錄取。九、被告
答辯：「入學方式多元化．．．為建立一定規範．．．益形重要」。是陳述其未來預
定之教育政策，且尚未全面實施；豈可將未成熟之入學政策與原告八十七學年度四技
二專聯招混為一談，可見該四技二專、師大不同學制聯合招生之簡章未有法律依據。
該答辯倒果為因、本末不分，企圖蒙蔽司法對本案之看法，請明察。十、綜上，被告
答辯無法理依據，本案原處分及訴願、再訴願決定，顯有違誤失平，請均予判決撤銷
之等語。
被告答辯意旨略謂：一、依修正前專科學校規程第三十二條：「入學試驗由各校組織
招生委員會，於每學年開始以前舉行之。但各校因事實需要，得辦理聯合招生。專科
學校應於招考新生前三個月擬訂各科招生名額，連同招生簡章，報請教育部核准，在
未經核准前，不得招生。」另，大學規程第十八條：「各大學招生，應組織招生委員
會辦理招生作業，並得視其需要辦理聯合招生。前項招生辦法，由學校擬定，報請教
育部核定」。四技二專日間部聯招，含科技大學、技術學院、師範大學、海洋大學四
年制技術系及二年制專科學校，均招收高職應屆畢業生或同等學力者報考，以進修專
間技術知能，因招生對象一致，四技二專相關學校組成聯合招生委員會並依前述規定
召開由各委員會學校組成之聯招委員會議擬定招生簡章，詳列試務規則（含同分比序
方式）報部核備並無違法，考生參加該項招生考試，簡章中所載權利義務自應詳閱遵
循。二、八十七學年度四技二專工業等類科聯招簡章第三十一頁，登記分發方式規定
，工業設計類成績總分相同時依專業科目（一）、專業科目（二）合計分數較高者優
先錄取；同簡章第二十頁，各校實際招生名額於扣除高職保送甄試或教育部核准辦理
之甄試或申請入學報到名額後隨同成績單寄發考生參考。三、入學方式多元化為未來
各校招生自主必然趨勢，各校為招收合適學生，將實施包括推薦甄選、保送甄試、申
請入學、聯招等不同招生制度，校系科招生名額亦必然將分布於不同管道中辦理，為
建立一定規範，各校或聯招會招生辦法或簡章所規定事項益形重要。是以，原告之訴
訟為無理由，其請求應予駁回等語。
    理  由
按專科學校規程第三十二條規定：「入學試驗由各校組織招生委員會，於每學年開始
以前舉行之。但各校因事實需要，得辦理聯合招生。專科學校應於招考新生前三個月
，擬定各科招生名額，連同招生簡章，報請教育部核准，在未經核准前，不得招生。
」及大學法施行細則第十八條規定：「各大學招生，應組織招生委員會辦理招生作業
，並得視其需要辦理聯合招生，前項招生辦理，由學校擬定，報請教育部核定。各大
學各系、所、組經教育部核定之招生名額，應於招生簡章中明定。」次按教育部八十
七年五月十三日台（八七）技二字第八七○四九二一一號函核定八十七學年度四技二
專工業等類科日間部聯合招生簡章十４（３）規定：「分發方式．．．依照考生六科
成績總分之高低順序，按考生志願類別內登記之各校系科組先後順序統一分發，六科
成績總分相同時，則以專業科目（一）及專業科目（二）之合計分數較高者優先錄取
．．．」。及同簡章一、聯合招生之院校系科組之備註欄三註明：「二、各校實際招
生名額，於扣除「八十七年高職畢結業生甄試及甄審保送入學」之學業優良甄試或申
請入學錄取生、「公科立高級中學學校運動成績優良畢結生甄試升學」及各校經教育
部核准自行辦理甄試或申請入學錄取生實際報到名額後，隨同成績通知單寄發考生參
考」。上開函釋核與首揭大學法及專科學校規程相關規定意旨尚無不合，本院得予援
用。本件原告參加八十七年度四技二專工業等類科聯招考試，考試成績總分五百二十
一分，專業科目（一）、（二）之合計分數二百二十八分，經登記分發至雲林科技大
學工業設計技術系，原告認為其考試總分五百二十一分，已達師大工教系室內設計組
最低錄取標準總分為五百二十一分，專業科目（一）、（一）合計分數為二百五十分
，但聯招委員會逕以因同分，再以「專業科目」分數比較作為是否錄取師大工教系室
內設計組之方式，致未獲錄取師大工教系，原告不服，循序提起行政訴訟，主張：國
立師範大學、四年制技術學院及二年制工商專科學校之體制，培育學生宗旨、授予學
位之名稱及學校法源均不同，被告卻核准該等學校聯合招生，有所不當；原告總分已
達師大工教系室內設計組之錄取標準，卻因同分以專業科目作為錄取依據致被分發至
雲林科技大學，權益嚴重受損，原告報考時並未具結同意考試分數相同時，可以專業
科目分數作為錄取依據，聯招會此舉有違公平、公開、公信之方式，且本年度師大工
教系室內設計組核定招生人數為三十人，其中保送及技優生共七人，其入學方式未必
客觀，且分配比例不當，致原告未能錄取師大工教系，於法不合云云。經查：四技二
專日間部聯招考試均係招收高職應屆畢業生或同等學力者報考，以進修專門技術知能
為目的，因招生對象一致，從而科技大學、技術學院、師範大學、海洋大學四年制技
術系及二年制專科學校等組成聯合招生委員會，並報經被告核備，基於大學及專科學
校自治之原則，尚無違法。次查保送及技優生等多元入學方式，乃在吸收資優專才生
入學，原告如果符合該條件，亦可憑成績證件參與甄試，且本次聯合招生簡章已載明
各校實際招生名額係扣除高職保送甄試或經教育部核准辦理之甄試或申請入學者，且
該等錄取名額亦隨同成績單寄發考生參考，難謂有違反公開、公平、公信之方式及違
反客觀原則，且於全部三十名額中僅甄試錄取七人，尚難謂比例不當而損及原告權益
。再查：原告參加本次八十七學年度四技二專日間部聯招考試，所有招生作業規範均
由全體招生學校所組成之聯合招生委員會會議決議，明列於招生簡章，並報經被告核
定後據以執行，其中有關考生錄取資格優先順序已訂明於簡章中，與報名表一併發售
，參加報名之考生自應遵照該簡章之規定應考，否則可拒絕報名參加應考。本次聯招
師大工教系室內設計組於招生簡章中已載明錄取二十三人，該系錄取最後一人即第二
十三名考生之成績總分為五百二十一分，專業科目（一）、（二）合計分數為二百五
十分，原告之成績總分雖達五百二十一分，惟其專業科目（一）（二）合計僅二百二
十八分，未逾二百五十分，依招生簡章所列分發方式六科成績總分相同時，則以專業
科目（一）（二）之合計分數較高者優先錄取，乃將原告分發至次一志願雲林科技大
學工業設計技術系，難謂有違公正、公平、合法、合理性之擇優錄取原則，尤無違法
違憲之可言。從而，原告所訴各節，均無足取。本件原處分揆諸首揭規定及說明，洵
無違誤，一再訴願決定，遞予維持，俱無不合，原告起訴意旨難謂為有理由，應予駁
回。又本件事證已臻明確，核無行言詞辯論之必要，另所舉警察大學入學考試有關「
身家清白」之案例，因與本件案情不同，尚難執為有利本件原告認定之依據，併予
明。
據上論結，本件原告之訴為無理由，爰依行政訴訟法施行法第二條、行政訴訟法第九
十八條第三項前段，判決如主文。
中    華    民    國     八十九      年      八      月     三十一      日
                    最 高 行 政 法 院 第 二 庭
                                審 判 長 法  官      陳  石  獅
                                         法  官      徐  樹  海
                                         法  官      彭  鳳  至
                                         法  官      高  啟  燦
                                         法  官      黃  合  文
右  正  本  證  明  與  原  本  無  異
                                         法院書記官  陳  佩  玲
中    華    民    國     八十九      年      九      月       四        日


司法院資訊處製作；財團法人民間司法改革基金會備份。
